【裁判字號】    99,抗,261
【裁判日期】    990706
【裁判案由】    聲明異議
【裁判全文】
臺灣高等法院臺中分院民事裁定           99年度抗字第261號
抗  告  人  台中商業銀行股份有限公司
法定代理人  乙○○
上列抗告人與相對人甲○○間聲明異議事件，抗告人對於中華民
國99年5月28日臺灣臺中地方法院99年度執事聲字第73號裁定提
起抗告，本院裁定如下：
      主      文
抗告駁回。
抗告訴訟費用由抗告人負擔。
      理      由
一、按債權人就金錢請求或得易為金錢請求之請求，欲保全強制
    執行者，得聲請假扣押。假扣押非有日後不能強制執行或甚
    難執行之虞者，不得為之。請求及假扣押之原因應釋明之。
    前項釋明如有不足，而債權人陳明願供擔保或法院認為適當
    者，法院得定相當之擔保，命供擔保後為假扣押，為民事訴
    訟法第五百二十二條第一項、第五百二十三條第一項及第五
    百二十六條第一項、第二項所明定。依上開規定可知，債權
    人聲請假扣押，應就其請求及假扣押之原因加以釋明。該項
    釋明如有不足，而債權人陳明願供擔保或法院認為適當者，
    法院得定相當之擔保，命供擔保後為假扣押。若債權人就其
    請求及假扣押之原因絲毫未予釋明，法院尚且不得命供擔保
    後為假扣押（最高法院94年度台抗字第665號裁定參照）。
    查，抗告人以其遭行政院金融監督管理委員會裁處新台幣（
    下同）200萬元，係因莊皓翔盜領存款人之存款所致，相對
    人為莊皓翔任職抗告人銀行期間之經理，依銀行法第一百三
    十三條第二項規定，抗告人得對相對人求償，而相對人有處
    分或隱匿其財產之虞，願供擔保以代釋明，聲請對相對人及
    莊皓翔之財產為假扣押。原法院司法事務官原據抗告人之聲
    請，於民國（下同）99年2月22日裁定准抗告人供擔保後，
    得對相對人及莊皓翔之財產為假扣押。嗣相對人聲明異議，
    原法院司法事務官以抗告人提出之行政院金融監督管理委員
    會裁處書，係命令抗告人應解除舞弊行員莊皓翔職務，及處
    抗告人新台幣200萬元罰鍰，並無對相對人甲○○有何債權
    之釋明，更無假扣押原因之釋明。相對人並指稱其目前與抗
    告人及關係企業間所往來之資產已高於本件假扣押所欲保全
    之債權200萬元，相對人另有不動產等財產，總資產高於100
    0萬元，並無任何脫產之行為等情，有台中銀行網路銀行資
    料、彰化縣地方稅務局全國財產稅總戶財產查詢清單在卷可
    稽，可證明無假扣押之原因等情，原法院司法事官乃於99年
    5月6日裁定撤銷前開准予抗告人對相對人為假扣押之處分。
    抗告人聲明異議，原裁定以上開處分並無不當，並以抗告人
    所提出之相對人授信交易及債權人所有之債務人客戶存款歸
    戶查詢、保單投資、基金型標的現值分析等，核其記載內容
    ，均非釋明抗告人對相對人有何債權，亦非釋明有何假扣押
    之原因，自難准許抗告人之聲請，而駁回其異議。抗告意旨
    略以：抗告人遭行政院金融監督管理委員會裁處200萬元，
    係因莊皓翔盜領存款人之存款所致，相對人為莊皓翔任職期
    間之經理，抗告人得對相對人求償，而莊皓翔已無資產，相
    對人之存款，不足以擔保假扣押債權，如不予扣押，將使抗
    告人之權益未獲週全之保障等語，僅提出相對人之存款及信
    託基金資料，惟未釋明假扣押之原因。依首引說明，因抗告
    人就假扣押之原因未予釋明，法院尚不得命供擔保後為假扣
    押，原裁定以抗告人未釋明假扣押之原因，不應准許其假扣
    押之聲請，認原法院司法事務官所為處分並無不當，駁回抗
    告人之異議，核無違誤。抗告人仍執陳詞，指摘原裁定不當
    ，聲明廢棄，為無理由。
二、據上論結，本件抗告為無理由，依民事第四百九十五條之一
    第一項、第四百四十九條第一項、第九十五條、第七十八條
    ，裁定如主文。
中    華    民    國    99    年    7     月    6     日
                民事第一庭      審判長法  官  吳火川
                                      法  官  陳繼先
                                      法  官  饒鴻鵬
以上正本係照原本作成。
如不服本裁定應於裁定送達後10日內向本院提出抗告理由狀（須
按他造人數附具繕本），並繳納抗告裁判費新台幣1,000元。
                                      書記官  康孝慈
中    華    民    國    99    年    7     月    7     日
                                                      Ｓ

司法院資訊處製作；財團法人民間司法改革基金會備份。
